【裁判字號】    92,交上訴,240
【裁判日期】    920409
【裁判案由】    公共危險
【裁判全文】
臺灣高等法院臺南分院刑事判決            九十二年度交上訴字第二四○號   潛
      上  訴  人
      即  被  告  甲  ○  ○
      選任辯護人  詹  俊  平
右列上訴人因公共危險案件，不服臺灣臺南地方法院九十一年度交訴字第一九四號中
華民國九十二年一月二十三日第一審判決（起訴案號：臺灣臺南地方法院檢察署九十
一年度營偵字第七五○號），提起上訴，本院判決如左：
      主      文
上訴駁回。
      事      實
一、甲○○於民國（下同）九十一年五月二十四日上午，騎乘ＯＰＱ—八九○號重型
    機車，沿台南縣新營市○○路由西往東方向行駛，於同日上午十一時許，行經復
    興路八一九號前，本應注意並能注意行車遇有變換車道時，應先顯示方向燈光或
    手勢，依當時情形，客觀上亦無不能注意情事，竟疏未注意顯示方向燈光，即貿
    然向左偏駛，適乙○○騎乘ＲＺ三—三五二號輕型機車搭載薛安隆同向行駛在後
    ，乙○○亦疏未注意保持安全間隔，即貿然由左側欲超越甲○○之前行車，致閃
    煞不及，發生擦撞，乙○○因之人車倒地，受有面頰、鼻下、左臉、雙手腕、左
    膝、左腳多處擦傷及下巴裂傷等傷害（過失傷害部分業據乙○○撤回告訴，經檢
    察官為不起訴處分）。詎甲○○肇事後竟未停車察看，反而逕自加速駕車逃逸，
    經乙○○起身騎車，追至新營市和欣客運前，始將甲○○攔停，報警處理。
二、案經台南縣警察局新營分局報請臺灣臺南地方法院檢察署檢察官偵查起訴。
      理      由
一、訊據上訴人即被告甲○○固坦承有於右開時地騎車為被害人乙○○自後攔停等事
    不諱，惟矢口否認有肇事逃逸犯行，辯稱：當時未發生擦撞，伊騎在前面，突然
    背面遭人推打，伊車身搖晃一下，所幸未倒，乃騎車迅速離開，嗣被乙○○追上
    ，伊就要求乙○○以行動電話報警，本件係遭乙○○推打，不是伊擦撞乙○○云
    云。
二、經查被告甲○○如何於前開時、地騎乘機車，因貿然向左偏駛，致與同向左後側
    欲超車之乙○○機車擦撞發生車禍，乙○○因而人車倒地，被告於肇事後並未停
    車察看逕自駛離，經乙○○起身騎車搭載薛安隆在後追趕，將被告攔停報警處理
    之事實，迭據被害人乙○○於警訊、偵查中及原審審理時指訴綦詳，並經證人薛
   安隆於偵查中及原審審理時證述屬實，且有台南縣警察局道路交通事故調查報告
    表、交通事故通報單各一紙在卷可徵（見警卷第六、七頁），而被害人與被告機
    車擦撞倒地後，受有如事實欄所載之傷害，亦有行政院衛生署新營醫院傷害診斷
    書在卷可憑（見警卷第五頁），被告並因此與被害人以新臺幣二萬元達成和解，
    由被害人撤回過失傷害告訴，始經檢察官為不起訴處分乙節，有臺灣臺南地方法
    院檢察署檢察官九十一年度營偵字第七五○號不起訴處分書在卷可考（見偵查卷
    第二十四頁），足見被告之機車確有於前開時地因變換車道向左偏駛，不慎與同
    向左後側欲超車之被害人機車擦撞發生車禍。被告雖否認案發當時與被害人機車
    擦撞，發生車禍等事，然被告於警訊時供承：感覺後面遭人撞擊云云（見警卷第
    一頁反面），於原審訊問時亦供稱：「（車禍情形？）我的行向是西往東走新營
    市○○路行至復興路八一九號前，當時乙○○載薛安隆騎在我車後面，突然他們
    二人中其中一人出拳打我背部，導致我機車左右搖擺，後來他們二人要騎車超越
    時，和我車子後輪發生擦撞，他們二人才摔落地面受傷」等語綦詳（見一審卷第
    二十六頁），由被告前開所供，顯然被告供認被害人騎車超越時，有與其車子後
    輪發生擦撞等情，且被害人於偵查中指稱：「（當日依你的角度來看，甲○○知
    道你摔倒？）他應該知道，因為撞得不小，他應該知道才對。」（見偵查卷第十
    二頁反面），證人薛安隆於偵查中證稱：「．．當時被告突然往左靠過來，我們
    就發生擦撞，我們的車子就摔倒，被告當時有往後看，但他看完後就加速騎，並
    有闖紅燈。」（見偵查卷第二十頁反面），況被害人因二車發生擦撞，受有面頰
    、鼻下、左臉、雙手腕、左膝、左腳及下巴等多處傷害，非屬輕微擦撞，顯然被
    告當時應知與被害人機車發生擦撞，被告否認發生擦撞車禍云云，不足採信。被
    告另辯稱：係因遭乙○○騎機車附載薛安隆自後捶打背部，因害怕二人對之不利
    始騎車走避云云，惟按被告與被害人及證人薛安隆彼此間既不相識，且無任何怨
    隙，已據雙方供述在卷，衡情二車在道路上偶然相遇，被害人與證人薛安隆顯無
    出手攻擊被告之必要；被告再提出佳里綜合醫院診斷證明書證明：案發時背部受
    有挫傷併肌炎（見一審卷第十八頁），然經原審函詢佳里綜合醫院，復送請法務
    部法醫研究所鑑定結果，無法判斷其成因為何，亦無法分辨係遭人毆擊或撞傷所
    致，有佳里綜合醫院九十一年九月二十四日（九一）佳醫字第九一一二○六號函
    及法務部法醫研究所九十一年十二月十六日法醫理字第○九一○○○三八○二號
    函各一紙在卷可憑（見一審卷第四十四、五十七、五十八頁），何況被告案發當
    日至佳里綜合醫院就診時曾主訴「昨天騎機車被人撞到後背，當時未就醫，現感
     back pain（背痛）傷害，故入ＥＲ（急診室），Ｄｒ（醫師）診視中。」有佳
    里綜合醫院九十一年九月二十四日（九一）佳醫字第九一一二○六號函所附急診
    室護理評估表「主訴及病況摘要」欄及診斷證明書記載可參（見一審卷第四十六
    、四十七頁），又本件肇事後，係由被害人以行動電話報警處理等事，為被告所
    不爭執，且有臺灣臺南地方法院檢察署向新營分局查詢該日由何人報案之公務電
    話紀錄表載明可稽（見偵查卷第二十三頁），設若被害人、證人薛安隆確有騎車
    自後毆打被告致生本件車禍，則被害人、證人薛安隆為免被告追訴，避之唯恐不
    及，豈有自行以電話報警，等候警方前來處理之理？被告所辯顯與事理有違！被
    告原審辯護人提出被告騎機車之照片一張（見一審卷第三十三頁），說明被告受
    傷部位在身後背部，如係被害人騎機車之手把撞擊被告之身後，其撞擊點應與機
    車手把同一高度，不可能撞擊被告背部，以求證明被告：當時遭被害人自後捶打
    背部之事，因核與上開事證不符，純係辯護人推測之詞，要難憑信。被告原審辯
    護人又提出剪報影本二張及傳單影本一張，辯稱：因被告之子郭群英曾駕駛新營
    客運汽車肇事，致本次里長選舉對手以此大作文章，按被告於案發時正值競選台
    南縣學甲鎮紅茄里里長期間，被告主觀上認因選舉糾紛遭人自後撞打，而避開現
    場，係屬人之常情云云（見一審卷第三十五至三十八頁），然被告自稱遭人自後
    捶打背部，被告如有上開恩怨理應回頭觀看究竟，豈會真相未明前即駕車逃逸，
    顯不合社會常情，何況證人薛安隆於偵查中已明確證稱：「被告當時有往後看，
    但他看完後就加速騎，並有闖紅燈。」（見偵查卷第二十頁反面），足證被告原
    審辯護人所提出上開證據，尚難資為被告有利之證明。綜上所述，被告既明知與
    人發生擦撞車禍並致被害人人車倒地，仍未停車察看救護傷者反而逕自加速離開
    現場，所為顯係駕車肇事逃逸之舉，且有肇事逃逸之意圖至明。是被告前開所辯
    ，要係卸責之詞，不足採信。本件事證已臻明確，被告犯行堪以認定。
三、按刑法第一百八十五條之四之肇事致人死傷逃逸罪，乃為加強救護，減少被害人
    之死傷，促使駕駛人於肇事後能對被害人即時救護，是該罪之成立祇以行為人有
    駕駛動力交通工具肇事，致人死傷而逃逸之事實為已足，不以行為人之肇事有無
    過失，被害人是否因之成為無自救能力人為必要（最高法院九十年度台上字第六
    七八六號判決參照）。被告肇事致被害人受傷而逃逸，核其所為係犯刑法第一百
    八十五條之四駕車肇事逃逸罪。原審審酌被告犯罪之動機、目的、手段、其生活
    狀況、智識程度、所生之危害、被害人之傷勢、犯罪後之態度及犯後已與被害人
    達成民事和解等一切情狀，適用刑法第一百八十五條之四、第四十一條第一項前
    段、罰金罰鍰提高標準條例第二條，量處有期徒刑六月，並諭知如易科罰金以三
    百元折算一日之標準，以資懲儆。本院經核原判決認事用法，均無不合，量刑亦
    屬妥適。被告上訴意旨，否認犯罪，指摘原判決不當，為無理由，應予駁回。
四、據上論斷，應依刑事訴訟法第三百六十八條，判決如主文。
本案經檢察官曾顯智到庭執行職務。
中  華  民  國      九十二      年        四        月        九        日
         臺灣高等法院臺南分院刑事第一庭
                                    審判長法官  茆    臺    雲
                                          法官  董    武    全
                                          法官  蔡    長    林
右正本證明與原本無異。
如不服本判決，應於判決送達後十日內向本院提出上訴狀，其未敘述理由者並應於提
出上訴狀後十日內向本院補提理由書（應附繕本）。
                                    法院書記官  李    培    薇
中  華  民  國      九十二      年        四        月        十        日
附錄本案論罪科刑法條全文：
刑法第一百八十五條之四：
  駕駛動力交通工具肇事，致人死傷而逃逸者，處六月以上五年以下有期徒刑。


司法院資訊處製作；財團法人民間司法改革基金會備份。
